【裁判字號】    98,交聲,688
【裁判日期】    980928
【裁判案由】    違反道路交通管理處罰條例聲明異議
【裁判全文】
臺灣士林地方法院刑事裁定             98年度交聲字第688號
原處分機關  臺北市交通事件裁決所
異  議  人
即受處分人  甲○○
上列異議人即受處分人因違反道路交通管理處罰條例案件，對於
臺北市交通事件裁決所於民國98年6 月10日所為之處分（原處分
案號：北市裁罰字第裁22-CY0000000號）聲明異議，本院裁定如
下：
    主  文
原處分撤銷。
甲○○汽車駕駛人，併排臨時停車，處新臺幣佰元整。
    理  由
一、聲明異議意旨略以：異議人即受處分人甲○○於民國98年4
    月4 日17時41分許，駕駛車號2881-UY 號自用一般小客車（
    下稱系爭車輛），行經臺北縣石門鄉劉家肉粽前，斯時劉家
    粽子店前車流量大，經常塞車，異議人並未離開駕駛座，在
    車道行進中間任意下車，異議人無法確定右方車輛是否為靠
    邊停車，採證照片應為當時塞車慢速行進間，爰聲明異議，
    請求撤銷原處分等語。
二、原處分意旨略以：異議人即受處分人甲○○駕駛系爭車輛，
    於98年4 月4 日17時41分許，在臺北縣石門鄉劉家肉粽前，
    經臺北縣政府警察局金山分局石門分駐所員警逕行舉發汽車
    所有人併排停車之違規事實，依違反道路交通管理處罰條例
    第56條第1 項第6 款規定，處罰鍰1200元等語。
三、按汽車臨時停車時，不得併排臨時停車，道路交通安全規則
    第111 條第1 項第5 款定有明文。又汽車駕駛人，併排臨時
    停車者，處新臺幣（下同）300 元以上600 元以下罰鍰，道
    路交通管理處罰條例第55條第4款定有明文。
四、訊據異議人固不否認曾於本件舉發時間，駕駛系爭車輛行經
    上開舉發地點之事實，惟辯稱當時車流量大，該處很塞車，
    伊係坐在駕駛座上並未下車，車輛有緩慢移動，伊不會停在
    路中間云云。經查，異議人駕駛系爭車輛於上揭時間、地點
    ，行經臺北縣石門鄉○○○○○道路，業據異議人供承無誤
    ，並有舉發照片2 張附卷可稽（見本院卷第14頁），堪認屬
    實。按道路交通管理處罰條例對於併排停車與併排臨時停車
    ，有不同輕重程度之處罰，本件應釐清確認受處分人併排停
    放車輛之行為，究屬併排臨時停車或併排停車，始能援引正
    確法條規定，予以受處分人妥適之處罰。次按，臨時停車，
    指車輛因上、下人、客，裝卸物品，其引擎未熄火，停止時
    間未滿三分鐘，保持立即行駛之狀態。停車，係指車輛停放
    於道路兩側或停車場所，而不立即行駛，道路交通管理處罰
    條例第3 條第9 款、第10款分別定有明文。經查，證人即本
    件舉發員警彭川恩於本院審理時證述：本件違規為伊照相舉
    發，當時伊在後方天橋上面值勤，注意有無違規併排停車及
    其他違規情形，系爭車輛當時併排停在慢車道上，且在伊觀
    察的30秒內都靜止未移動，亦無緩慢移動情形，系爭車輛前
    方另二台車子也因違規停車未移而亦遭伊舉發；系爭車輛左
    邊最內側車道當時車流順暢，在伊觀察系爭車輛靜止的30秒
    內，系爭車輛得以切進該內側車道，但系爭車輛並未切出駛
    離，仍停在該處，且車尾處暫停燈也一直閃爍，該路段路緣
    是黃色實線，可以臨時停車，但仍不可併排停車等語（見本
    院卷第18至42頁），復參以異議人於本院審理時其後自承：
    當時伊前面兩台車子都是停著的狀態，伊是在等前面那兩台
    車子，伊也是呈靜止等待狀態，當時伊同車友人下車買肉粽
    ，伊想說前面反正塞住，因肉粽店生意很好，伊下車之友人
    可能有稍微排隊等一下，伊就停在那邊等，伊當時是靜止未
    移動，並沒有持續緩慢移動，因移動的話會撞倒前面靜止狀
    態的車子等語（見本院卷第22至23頁），再觀察舉發照片2
    張，系爭車輛右邊已停有其他車輛，系爭車輛與其右邊車輛
    有併排之狀況，其暫停燈當時確實亮起，且雖系爭車輛前方
    停有其他兩台車輛，但其左方內側車道確屬車流順暢無誤，
    又異議人如非有併排停車之意，即隨時可切至內側車道駛離
    ，但異議人捨此不為，竟停在該處，且打暫停燈，異議人並
    自陳於該處停等購買肉粽之友人，是以異議人有併排停車之
    主觀犯意與客觀行為甚明；又當時尚有另一員警即案外人簡
    志揚在天橋下方值勤，以開車鳴笛方式驅趕違規車輛，業據
    證人彭川恩於本院證述屬實，證人彭川恩見系爭車輛併排停
    車之違規行為後，即拍照採證並掣單舉發，惟證人係從後方
    天橋上面照相，其並未通知另一值勤員警向前查看系爭車輛
    駕駛人是否在車內？系爭車輛是否停車熄火？是本院尚無從
    據以認定異議人係屬引擎未熄之臨時停車，抑或車輛停放於
    道路兩側或停車場所不立即行駛之停車，復以本件證人彭川
    恩觀察系爭車輛靜止於該處之時間僅約30秒，即應從輕認定
    異議人僅有於舉發時間在前述地點併排臨時停車之違規事實
    。綜上，本院查無其他證據足資認定異議人有併排停車之事
    實，核諸前開說明，自難僅憑證人證述而認定其有併排停車
    之違規事實。
五、綜上所述，異議人所有系爭車輛有於前揭時、地「併排臨時
    停車」之行為，應堪認定，是異議人係違反首揭道路交通管
    理處罰條例第55條第4 款之違規行為。惟原舉發單位、原處
    分機關均誤認為系爭車輛「併排停車」而援引道路交通管理
    處罰條例第56條第1 項第6 款規定，加以裁罰，其認定事實
    法條適用，均有誤會。從而，本件異議人聲明異議，固無理
    由，惟原處分既有上開不當之處，仍應由本院將原處分撤銷
    ，改依道路交通管理處罰條例第55條第4 款之規定，就異議
    人併排臨時停車之違規行為，裁罰如主文第2 項所示，以資
    適法。
六、據上論斷，應依道路交通案件處理辦法第20條前段，裁定如
    主文。
中    華    民    國    98    年    9     月    28    日
                  交通法庭法  官  吳維雅
以上正本證明與原本無異。
如不服本裁定，應於送達後5 日內，向本院提出抗告狀。
                          書記官  劉育君
中    華    民    國    98    年    9     月    28    日


司法院資訊處製作；財團法人民間司法改革基金會備份。
